臺灣高雄地方法院刑事判決　　　　　　　95年度訴字第3190號
公　訴　人　臺灣高雄地方法院檢察署檢察官
被　　　告　乙○○
選任辯護人　鄭國安律師
　　　　　　吳麗珠律師
　　　　　　蘇佰陞律師
上列被告因毒品危害防制條例案件，經檢察官提起公訴（94年度
偵字第24959 號），本院判決如下：
    主  文
乙○○連續販賣第一級毒品，處有期徒刑玖年。扣案第一級海洛
因拾伍包（驗後淨重共捌拾參公克，含沾有海洛因之夾鍊袋拾伍
只）、電子磅秤壹台、分裝杓肆支均沒收銷燬之。
    事  實
一、乙○○明知其前夫丙○○（所涉販賣第1 級毒品罪嫌部分另
    經本院判決免訴確定）所持有置放於高雄市○○區○○路26
    0 巷1 弄24之3 號4 樓之住處之海洛因、電子磅秤1 台、分
    裝杓4 支、毒品分裝吸管10支及夾鍊袋82只等物，分別為丙○○所有之海洛因及供分裝及施用海洛因所用之物。因丙○○於94年9 月21日因涉嫌販賣第一級毒品海洛因遭逮捕，乙○○遂於民國94年10月初某日，前往丙○○上開住處為其收
    拾其物品時，將警方人員於94年9 月21日遺漏未搜獲之上開
    海洛因、電子磅秤1 台、分裝杓4 支、毒品包裝吸管10 支
    及夾鍊袋82只（起訴書誤載為20只）帶回高雄市○○區○○
    路9 巷14號丙○○之另一租住處而持有之。復因其與丙○○
    之共同友人甲○○，平日為乙○○向不特定之人購買身分證
    申辦行動電話門號及SIM 卡交予乙○○轉售不詳之詐騙集團
    牟利，乙○○除支付金錢予甲○○外，復基於連續販賣第一
    級毒品之概括犯意，於94年10月初某日及同年月下旬某日，
    在高雄市○○區○○路9 巷14號之住處，從所持有上開15包
    海洛因中，以上開分裝杓及電子磅秤秤重分裝後取出部分，
    先後2 次交付重約1 公克，價值約新臺幣4 、5 千元之海洛
    因各1 包予甲○○，以作為甲○○協助其搬家及代為收購身
    分證、申辦行動電話門號與SIM 卡供其轉售之酬勞之方式而
    販賣之。嗣經警方循線於同年10月28日10時20分，在高雄市
    苓雅區○○路9 巷14號查獲，並扣得海洛因15包（合計淨重
    83公克，及沾有毒品海洛因之夾鍊袋15只）、沾有海洛因之
    電子磅秤1 台、分裝杓4 支，空毒品分裝吸管10支及空夾鍊
    袋82只等物而查獲上情。
二、案經高雄市政府警察局三民第一分局報請臺灣高雄地方法院
    檢察署檢察官偵查起訴。
    理  由
一、訊據被告乙○○固坦承有於94年10月初某日前往高雄市○○
    區○○路260 巷1 弄24之3 號4 樓之丙○○住處將海洛因、
    電子磅秤1 台、分裝杓4 支、毒品分裝吸管10支及夾鍊袋82
    只等物搬回高雄市○○區○○路9 巷14號住處，且甲○○確
    有為其向不特定之人購買身分證申辦行動電話門號及SIM 卡
    交予其轉售不詳之詐騙集團牟利之事實，惟矢口否認有何持
    有及販賣第一級毒品海洛因之犯行，辯稱：我將扣案之海洛
    因等物品搬回放在高雄市○○區○○路9 巷14號房間內後，
    至被查獲前幾天，才發現裡面有海洛因；因丙○○被抓前，
    有與人合夥買海洛因，我怕對方會來找我，當時丙○○被收
    押禁見，我無法問他，我認為放著不管它就不會有事；甲○○幫我找人頭辦行動電話門號，我都是給他現金，從未給他
    毒品云云。經查：
（一）被告自高雄市○○區○○路260 巷1 弄24之3 號4 樓之丙○○住處將海洛因、電子磅秤1 台、分裝杓4 支、毒品包
      裝吸管10支及夾鍊袋82只等物搬回高雄市○○區○○路9
      巷14號住處時，即發覺有上開扣案之毒品存在之事實，業
      據證人甲○○於本院結證：「在高雄市○○區○○路260
      巷1 弄24之3 號4 樓搬東西時，被告說搬東西時找到毒品
      ，當時我人在樓下等被告，被告到樓下有告訴我找到毒品
      」等語明確（本院卷第129 頁），縱被告因恐其前夫丙○○或其合夥購毒之人之追究而不敢丟棄，此亦僅係其持有
      毒品之動機問題，而無解於持有第一級毒品海洛因犯行之
      成立。
（二）又被告於94年10月初某日及同年月下旬某日，在高雄市○○區○○路9 巷14號之住處，從所持有上開海洛因中取出
      部分後，先後2 次交付重約1 公克，價值約新臺幣4 、5
      千元之海洛因各1 包予甲○○而販賣之，以作為甲○○協
      助其搬家及代為收購身分證、申辦行動電話門後與SIM 卡
      供其轉售之酬勞等情，亦據證人甲○○於審理中結證：「
      是搬東西到高雄市○○區○○路9 巷14號處過來後幾天內
      ，被告有毒品給我」、「我未曾自取過毒品。都是被告拿
      給我」、「（被告到底拿幾次毒品給你施用，偵訊時表示
      拿2 次，為何與今日陳述不同？）好像2 次」、「（被告
      為何拿毒品給你施用？）因為我住在那裡，是否因為我幫
      她找人頭申辦電話，我不知道，但確實有拿毒品給我施用
      」（本院卷第130 頁）、「（剛剛檢察官、辯護人詰問及
      本院詢問，問題中所指毒品，是否即指海洛因？）是」（
      本院卷第131 頁）、「之前與丙○○在一起時，都是丙○○拿海洛因給我施用，丙○○被抓後，是被告拿海洛因給
      我施用」、「（被告第一次拿海洛因給你是何時？）搬完
      家後沒有幾天，約在10月初，在高雄市○○區○○路9 巷
      14 號 處拿給我的，都只拿價值約4 千元，重約1 公克的
      海洛因1 包給我，1 公克可以施用4 、5 次。是因為我幫
      被告搬家才拿海洛因給我」（本院卷第132 頁）、「（被
      告第二次拿海洛因給你是何時？）被查獲前幾天，也是在
      10 月 底，被告在高雄市○○區○○路9 巷14號處拿海洛
      因給我。也是拿價值約4 千元，重約1 公克的海洛因1 包
      給我。這次是在我幫被告找人頭辦理行動電話門號後，被
      告才將海洛因交給我」（本院卷第133 頁）等語明確，核
      與被告供承證人甲○○確有協助其搬運扣案物品及向不特
      定之人購買身分證申辦行動電話門號及SIM 卡交予其轉售
      不詳之詐騙集團牟利之情一致。而證人甲○○與被告素無
      怨隙，且為被告與其前夫丙○○之共同有人，衡情斷無虛
      構前情以陷被告於重罪，並自陷偽證罪風險之理。又證人
      甲○○於94年10月28日與被告同時為警查獲時，經警採尿
      送驗結果，其尿液確呈嗎啡陽性反應之事實，有高雄市立
      凱旋醫院94年11月7 日濫用藥物尿液檢查報告及尿液送驗
      編號與真實姓名對照表各1 份在卷可佐（本院卷第68頁、
      第69 頁） ，益證證人甲○○所言自被告處取得毒品海洛
      因施用之情非虛。參以證人甲○○於本院審理中原證稱：
      「（施用毒品是何人提供？）自己買的」、「（被告曾否
      提供毒品給你施用？）沒有」云云（本院卷第128 頁），
      經檢察官告知其於警詢時證述自被告處取得海洛因等情之
      要旨後，始坦認：「她只有給我一次毒品」等語（本院卷
      第128 頁），再經檢察官行覆主詰問時，始再坦認：「（
      被告到底拿幾次毒品給你施用，偵訊時表示拿2 次，為何
      與今日陳述不同？）好像2 次」、「我曾向被告要過毒品
      ，包括在被告給我毒品那二次裡面」等語（本院卷第130
      頁），足見證人於本院審理程序之初猶有避重就輕，試圖
      為被告卸責之情，隨後因其審理中陳述與及警詢時之陳述
      前後不一，已無法自圓其說，始據實陳述其自被告處取得
      海洛因之事實。是本院依直接審理之結果，認證人甲○○
      上開2 次自被告處取得海洛因之證詞應堪採信。
（三）又扣案海洛因15包（淨重83公克，及沾有海洛因之夾鍊袋
      15只）經檢驗結果，確為海洛因成分無誤，分裝杓4 支（
      檢驗報告記載為「塑膠鏟子」）及電子磅秤1 台亦均沾有
      海洛因成分等事實，有法務部調查局95年2 月3 日鑑定通
      知書1 份（偵卷第29頁）及高雄醫學大學附設中和紀念醫
      院檢驗報告5 紙（本院卷第15頁至第18頁、第21頁）在卷
      可佐，足見被告確有以上開分裝杓及電子磅秤分裝海洛因
      以供販賣之用之事實。此外，扣案空夾鍊袋數量多達82只
      ，此經本院勘驗無誤（見95年9 月29日勘驗筆錄，本院卷
      第7 頁），空毒品分裝吸管亦達10支（卷附扣押物品目錄
      表及現場照片，警卷第19頁、第28頁）顯係為販賣而分裝
      扣案海洛因之用。是本件事證明確，被告犯行堪以認定，
      應依法論科。
二、論罪科刑之理由：
（一）核被告所為係犯毒品危害防制條例第4 條第1 項之販賣第
      1 級毒品罪。被告持有第1 級毒品海洛因後進而轉讓，其
      持有之低度行為，為轉讓之高度行為所吸收，不另論罪。
      公訴意旨認被告係犯同條例第5 條第1 項之意圖販賣而持
      有第1 級毒品罪云云，雖非無據，然被告持有毒品之行為
      已為販賣行為所吸收，不另論罪，已如前述，是公訴意旨
      於此尚有誤會。又公訴人雖僅就被告意圖販賣而持有毒品
      海洛因之事實提起公訴，然檢察官就犯罪事實之一部起訴
      者，效力及於全部，刑事訴訟法第267 條定有明文。本件
      被告販賣毒品海洛因之犯行，與前開經起訴意圖販賣持有
      第一級毒品之事實，有吸收犯之實質上一罪關係，業如前
      述，依上開規定即為起訴效力所及，本院自應一併加以審
      判，附此敘明。
（二）被告行為後，刑法第56條連續犯之規定業經刪除，並於95
      年7 月1 日施行。經比較修正前後之規定（新舊條文之對
      照詳如附表），因修正後刑法第56條刪除連續犯之規定，
      致被告之多次行為應分論併罰，修正後第65條第2 項將無
      期徒刑減刑之結果提高為20年以下15年以上有期徒刑，上
      開修正結果對被告並未較為有利，依刑法第2 條第1 項前
      段之規定，自應以被告行為時法即修正前刑法之規定，為
      本件被告論罪科刑、論以連續犯及減刑之依據。
（三）被告先後2 次販賣第一級毒品海洛因之犯行，時間緊接、
      方法相同，所犯又係構成要件相同之罪名，顯係基於概括
      犯意所為，應依修正前刑法第56條連續犯之規定論以一罪
      ，惟販賣第一級毒品罪之法定刑為死刑、無期徒刑，依刑
      法第64條第1 項、第65條第1 項之規定，均不得加重。又
      被告販賣之海洛因之次數僅2 次，所販賣之海洛因共僅約
      2 公克，價值僅約8 千元至1 萬元，已據證人甲○○證述
      在卷，是被告販賣海洛因之次數及數量均不多，縱處以法
      定最低度刑之有期徒刑，亦嫌過重，且係因其前夫丙○○
      因案遭逮捕，始以其前夫所留下之海洛因販賣之，其犯罪
      情狀尚非全無可憫之處，爰依刑法第59條之規定減輕其刑
      。
（四）審酌被告因友人甲○○協助其搬運物品，以及平日為其向
      不特定之人購買身分證申辦行動電話門號及SIM 卡交予乙○○轉售不詳之詐騙集團牟利，而2 次轉讓毒品海洛因供
      其施用，破壞社會秩序及危害他人健康甚鉅，其事後復藉
      詞辯解以圖卸責，未見悔意，所扣得之海洛因重達83公克
      ，惟前無犯罪紀錄，素行尚佳等一切情狀，爰量處如主文
      所示之刑，以資逞儆。扣案海洛因15包（驗後淨重83 公
      克，及沾有海洛因之夾鍊袋15只）經檢驗結果，確為海洛
      因成分無誤，分裝杓4 支（檢驗報告記載為「塑膠鏟子」
      ）及電子磅秤1 台亦均沾有海洛因成分，已如前述，且上
      開夾鍊袋15只、分裝杓4 支及電子磅秤1 台與所沾有之毒
      品海洛因客觀上顯難予以析離，均應認係查獲之毒品，而
      依毒品危害防制條例第18條第1 前段之規定宣告沒收銷燬
      之。又扣案空夾鍊袋82只，均係全新淨空而無毒品殘渣及
      使用過之情形，此據本院勘驗無誤（前述勘驗筆錄，本院
      卷第7 頁），扣案預供分裝毒品之吸管10支亦無毒品殘留
      ，此有高雄醫學大學附設中和紀念醫院檢驗報告可佐（本
      院卷第19頁、第20頁），上開空夾鍊袋及吸管雖係被告預
      備供分裝毒品海洛因所用，然係被告之前夫丙○○所有，
      已如前述，依法自不得併予宣告沒收。至扣案注射針筒5
      支，雖沾有第一級毒品海洛因，此據高雄市立凱旋醫院鑑
      驗無誤，有該院濫用藥物成品檢驗鑑定書1 紙附卷可佐（
      本院卷第46頁），然上開針筒係證人甲○○所有，此據被
      告陳明在卷（本院卷第136 頁），核與證人甲○○於本院
      審理中證述情節相符（本院卷第132 頁），其既非被告所
      有，且與本件被告販賣第一級毒品之犯行無涉，爰不併於
      本案中一併宣告沒收銷燬。又毒品危害防制條例第19條規
      定，犯同條例第4 條至第9 條、第12條、第13條或第14條
      第1 項、第2 項之罪者，其因犯罪所得之物，沒收之。所
      稱因犯罪所得之物，自以實際所得者為限，並不及於因犯
      罪所得之利益（例如取得「抵銷債務」之財產上利益者是
      ）。如行為人未因上該犯罪行為得有財物，自不在該條項
      規定應沒收之列（最高法院89年度台上字第1244號、第
      3434號及95年度台上字第1001號判決意旨參照）。本件被
      告販賣第一級毒品海洛因予證人甲○○，係以先後2 次交
      付價值各約4 、5 千元之海洛因之方式，用以抵償甲○○
      協助其搬家及代為收購身分證、申辦行動電話門號與SIM
      卡供其轉售之酬勞，被告雖受有利益，然並未因此取得財
      物，依上開規定及說明，自無諭知沒收及追繳其犯罪所得
      之物之必要，附此敘明。
據上論斷，應依刑事訴訟法第299 條第1 項前段，毒品危害防制
條例第4條第1 項、第18條第1 項前段、第11條，刑法第2 條第1
項前段、第59條，修正前刑法第56條，判決如主文。
本案經檢察官丁○○到庭執行職務。
中　　華　　民　　國　　96　　年　　3 　　月　　27　　日
                  刑事第十三庭  審判長法　官  高思大
                                      法  官  戴韻玲
                                      法  官  葉啟洲
以上正本證明與原本無異。
如不服本判決，應於判決送達後10日內，向本院提出上訴狀。
中　　華　　民　　國　　96　　年　　4 　　月　　1 　　日
                                書記官  蔡語珊
附表：
┌──┬───────┬───────┬───────┬────┬────┐
│條號│  舊法規定    │   新法規定   │   比較理由   │比較依據│比較結果│
│    │              │              │              │        │何者對行│
│    │              │              │              │        │為人有利│
├──┼───────┼───────┼───────┼────┼────┤
│56  │連續數行為而犯│刪除          │一般認為連續犯│修正刑法│舊法    │
│    │同一罪名者，以│              │在本質上係數行│第2條第1│        │
│    │一罪論。但得加│              │為而屬數罪，僅│項前段  │        │
│    │重其刑至二分之│              │係基於訴訟經濟│        │        │
│    │一            │              │或責任吸收原則│        │        │
│    │              │              │之考量，而論以│        │        │
│    │              │              │一罪，新法將連│        │        │
│    │              │              │續犯之規定廢除│        │        │
│    │              │              │後，除非符合「│        │        │
│    │              │              │接續犯」或「包│        │        │
│    │              │              │括的一罪」之情│        │        │
│    │              │              │形，可認為構成│        │        │
│    │              │              │單一之犯罪外，│        │        │
│    │              │              │均應認係數罪併│        │        │
│    │              │              │罰。          │        │        │
├──┼───────┼───────┼───────┼────┼────┤
│65II│無期徒刑減輕者│無期徒刑減輕者│舊法減輕後可至│修正刑法│舊法    │
│    │，為7年以上有 │，為20年以下15│7年以上有期徒 │第2條第1│        │
│    │期徒刑        │年以上有期徒刑│刑；新法減輕後│項前段  │        │
│    │              │              │為20年以下15年│        │        │
│    │              │              │以上有期徒刑，│        │        │
│    │              │              │以舊法對行為人│        │        │
│    │              │              │有利          │        │        │
└──┴───────┴───────┴───────┴────┴────┘
附錄本判決論罪之法條：
毒品危害防制條例第4條第1項
  製造、運輸、販賣第一級毒品者，處死刑或無期徒刑；處無期
  徒刑者，得併科新臺幣1 千萬元以下罰金。
